【裁判字號】    89,自,891
【裁判日期】    891129
【裁判案由】    業務侵占
【裁判全文】
臺灣臺中地方法院刑事判決                          八十九年度自字第八九一號
    自  訴  人  立曜實業有限公司  設台中市○○區○○路三段六七號
    代  表  人  謝陳翠玉
    代  理  人  丙○○
    被      告  甲○○
    選任辯護人  楊益松律師
右列被告因業務侵占案件，經自訴人提起自訴，本院判決如左：
    主  文
甲○○無罪。
    理  由
一、自訴意旨略以被告甲○○自民國（下同）八十五年三月間起受僱於自訴人立曜實
    業有限公司（設台中市○○路○段六十五號），擔任美工企劃主任職務，負責處
    理自人之潢告企劃及製作等業務。詎被告竟意圖為自己不法之所有，於八十九年
    九月十五日離職時，將其業務上所持有之自訴人所有之價值約新台幣五萬元電腦
    （包括主機及螢幕）一台侵占入己，擅行搬離公司，經自訴人再三催討，未獲置
    理，因認被告涉有刑法第三百三十六條第二項之業務侵占罪嫌等語。
二、按犯罪事實應依證據認定之，無證據不得推定其犯罪事實，又不能證明被告犯罪
    者，應諭知無罪之判決，刑事訴訟法第一百五十四條、第三百零一條第一項分別
    定有明文。再刑事訴訟法上所謂認定犯罪事實之證據，係指足以認定被告確有犯
    罪行為之積極證據而言，該項證據自須適合於被告犯罪事實之認定，始得採為斷
    罪資料；如未能發現相當證據，或證據不足以證明，自不能以推測或擬制之方法
    ，以為裁判之基礎，最高法院二十九年上字第三一０五號、四十年台上字第八十
    六號分別著有判例可資參照。又侵占罪之主觀要件，須持有人有變易其原來之持
    有意思，而為不法所有之意思，始足當之，最高法院二十三年上字第一九一五號
    亦著有判例可資參照。
三、本件公訴人認被告涉有刑法第三百三十六條第二項之業務侵占罪嫌，無非以被告
    於離職時，將其職務上所持有之前開電腦擅行搬離公司為其論據。訊之被告固坦
    承有搬走前開電腦之事實，然堅決否認有何業務侵占犯行，並辯稱：本件係因自
    訴人積欠她的薪資，她才將前開電腦設備搬回家質押，等自訴人發放薪資後，再
    行送回自訴人處。她搬電腦時，有向自訴人公司其他員工說明上情，搬走電腦後
    ，並曾打了七通呼叫器給自訴人公司實際負責人丙○○，且打行動電話給丙○○
    之妻吳家華，希望丙○○能支付薪資給她，她亦好將前開電腦設備搬回公司。她
    並無將前開自訴人之電腦設備易為自己所有之意思等語。
四、經查：証人即自訴人公司員工乙○○於本院証稱被告要搬走電腦時，有向她說自
    訴人欠被告薪水，被告搬走電腦，等自訴人發薪水再還電腦。自訴人確實有欠被
    告薪水，因自訴人公司營運不好，發不出薪水。自訴人代理人丙○○於本院亦陳
    稱因自訴人公司營運不好，薪水有拖欠，被告明說等發了薪水才還電腦，薪水到
    目前還未發。被告有打電話與他太太聯絡，他太太有叫被告先將電腦搬回再說。
    足証被告係因自訴人積欠薪資，始將前開電腦設備搬回質押，俟自訴人發放薪資
    後，再行送回自訴人處，並無據為己有之意。再自訴人代理人丙○○於本院亦坦
    稱其呼叫器號碼為000000000，其妻行動電話號碼為00000000
    00。而被告曾於八十九年九月二十九日至同年十月七日間，以其家中之000
    0000電話撥打丙○○之000000000號呼叫器；且於同年十月二日撥
    打丙○○之妻吳家華之0000000000行動電話，通話九百二十一秒之事
    實，亦有通聯紀錄一紙可憑。參諸自訴人代理人丙○○前開所述被告有打電話與
    他太太聯絡，他太太有叫被告先將電腦搬回再說等語，益徵被告並無將前開電腦
    設備據為己有之意，僅係將前開電腦設備搬回質押，要求自訴人給付薪資。是被
    告前開所辯，應可採信。
五、從而，本件被告於前開電腦設備顯無不法所有之意圖，尚與刑法第三百三十六條
    第二項之業務侵占罪構成要件不符，不得逕以該罪相繩。此外，復查無其他積極
    證據足資認定被告有何自訴人所指業務侵占犯行，本件不能證明被告犯罪，揆諸
    前開法條規定及判例意旨，自應諭知被告無罪之判決，以示慎審。
六、另本件前開電腦設備本來即在被告持有中，被告復於自訴人公司之負責人未在現
    場時搬走前開電腦設備，且於搬走時告知自訴人公司其他職員，並無任何施強暴
    或脅迫行為，是亦與刑法第三百零四條之強暴脅迫妨害人行使權利罪構成要件不
    符，並此敘明。
七、據上論斷，應依刑事訴訟法第三百四十三條、第三百零一條第一項，判決如主文
    。
中      華      民      國      八十九  年     十一     月    二十九    日
                                  台灣台中地方法院刑事第一庭
                                      法  官  鄭文祺
右正本證明與原本無異。
如不服本判決，應於判決送達後十日內向本院提出上訴狀，上訴於臺灣高等法院臺中
分院( 須附繕本 )。
                                      書記官
中      華      民      國      八十九  年     十一     月    二十九    日


司法院資訊處製作；財團法人民間司法改革基金會備份。
